【裁判字號】    99,交聲,3930
【裁判日期】    991110
【裁判案由】    聲明異議
【裁判全文】
臺灣臺中地方法院交通事件裁定        99年度交聲字第3930號
原處分機關  交通部公路總局臺中區監理所
異  議  人
即受處分人  甲○○
上列異議人即受處分人因違反道路交通管理處罰條例案件，對於
交通部公路總局臺中區監理所民國99年9月29日所為之處分（中
監違字第裁60-GE0000000號裁決書），聲明異議，本院裁定如下
：
    主  文
異議駁回。
    理  由
一、原處分機關略以：異議人即受處分人（下稱受處分人）甲○
    ○駕駛車牌號碼5797-HY號自用小客貨車，於民國98年6月2
    日23時29分許，在臺中市惠來、市○○○路口處，因酒後駕
    車，經測其吐氣所含酒精濃度每公升達0.63毫克，超過標準
    值之違規，經臺中市警察局第六分局市政派出所員警以中市
    警交字第GE0000000號舉發違反道路交通管理事件通知單當
    場開單舉發。嗣原處分機關爰依道路交通管理處罰條例第35
    條第1項第1款、第24條第1項第2款規定，裁處受處分人罰鍰
    新臺幣（下同）4萬9500元，吊扣駕駛執照12個月，並施以
    道安講習，於法並無不合等語。
二、聲明異議意旨略以：本件酒駕違規案，業經臺灣臺中地方法
    院檢察署檢察官依刑事訴訟法第253條之2規定，為緩起訴之
    處分確定，異議人並已繳納緩起訴處分金3萬元。原處分機
    關竟又依道路交通管理處罰條例第35條第1項第1款規定，裁
    決異議人罰鍰4萬9500元，有違行政罰法第26條一事不二罰
    之意旨，請求撤銷原處分罰鍰部分等語。
三、按受處分人不服道路交通管理處罰條例第8條所定主管機關
    所為之處罰，得於接到裁決書之翌日起20日內，向管轄地方
    法院聲明異議；而依道路交通管理處罰條例第87條規定向法
    院聲明異議之期間，自裁決送達之翌日起算，並得依法扣除
    在途期間及聲請回復原狀。聲明異議，應以司法狀紙，敘述
    異議之理由，提出於原處分機關為之；又交通法庭認聲明異
    議不合法律上之程式或其異議權已經喪失者，應以裁定駁回
    之，但其不合法律上之程式可補正者，應先訂期命為補正，
    逾期不補正者，即予駁回，道路交通管理處罰條例第87條第
    1項、道路交通事件處理辦法第11條、第12條前段、第17條
    分別定有明文。而當事人非居住於處罰機關所在之鄉、鎮、
    市（包括縣轄市、省轄市及院轄市），但居住於受理聲明異
    議案件法院之管轄區域者，依法院訴訟當事人在途期間標準
    第2條第1款中之「地方法院在途期間」欄所載日數，扣除在
    途期間，法院訴訟當事人在途期間標準第4條第1款第2目亦
    規定甚明。而上開20日之期間乃法定不變期間，如遲誤該期
    間，法院自應以聲明異議不合法律上程式，且屬無從補正，
    裁定駁回之。
四、次按處理違反道路交通管理事件，有關文書送達之程序，依
    行政程序法之規定，違反道路交通管理事件統一裁罰標準及
    處理細則第5條定有明文。而送達，於應受送達人之住居所
    、事務所或營業所為之，但在行政機關辦公處所或他處會晤
    應受送達人時，得於會晤處所為之；於應送達處所不獲會晤
    應受送達人時，得將文書付與有辨別事理能力之同居人、受
    雇人或應送達處所之接收郵件人員，行政程序法第72條第1
    項、第73條第1項分別定有明文。又受公寓大廈管理委員會
    僱用之管理員，其所服勞務包括為公寓大廈住戶接收文件，
    性質上應屬全體住戶之受雇人。郵政機關之郵務士送達文書
    於住所、居所、事務所或營業所，不獲會晤應受送達人，而
    將文書付與公寓大廈管理員者，為合法送達，至該管理員何
    時將文書轉交應受送達人，對已生之送達效力不受影響(最
    高法院97年度台抗字第624號裁定可資參照)。
五、經查:
(一)受處分人甲○○駕駛車牌號碼5797-HY號自用小客貨車，於
    民國98年6月2日23時29分許，在臺中市惠來、市○○○路口
    處，因酒後駕車，經測其吐氣所含酒精濃度每公升達0.63
    毫克，超過標準值之違規，經臺中市警察局第六分局市政派
    出所員警當場開單舉發。嗣原處分機關於99年9月29日以中
    監違字第裁60-GE0000000號裁決書，逕行裁處受處分人罰鍰
    4萬9500元、吊扣駕駛執照12個月、施以道安講習等情，有
    臺中市警察局舉發違反道路交通管理事件通知單、上開裁決
    書各1份在卷可稽。
(二)受處分人自98年1月8日起即設籍於臺中市西屯區市○○○路
    28號十一樓之1，而上開裁決書業經受處分人於99年10月1日
    由其受雇人即上址之公寓大廈管理員(該公寓大廈名稱為天
    璽III)收受等情，有受處分人全戶戶籍資料查詢結果、交通
    部公路總局臺中區監理所送達證書各1份附卷足參，揆諸前
    揭規定及說明，堪認上開裁決書業已符合行政程序法第73條
    第1項規定，為合法送達，並自送達之日即99年10月1日起發
    生送達之效力。又受處分人居住在臺中市西屯區，與原處分
    機關(址設臺中縣大肚鄉)非在同一鄉鎮市，但其係居住於本
    院之管轄區域內，依法院訴訟當事人在途期間標準第2條第1
    款、第4條第1款第2目規定，應扣除在途期間3日。準此，受
    處分人聲明異議期間應自上開裁決書送達之翌日即99年10月
    2 日起算20日，並扣除在途期間3日，其聲明異議之法定期
    間末日應為99年10月24日，因末日為例假日，故順延至99年
    10 月25日屆滿。然受處分人迄於99年10月29日始向原處分
    機關聲明異議，有聲明異議狀及該聲明異議狀上蓋用之交通
    部公路總局臺中區監理所總收文章在卷可憑，其聲明異議顯
    逾前開20日法定期間，且無從命其補正，故本件聲明異議不
    合法律上之程式，揆諸前揭規定，應予駁回。
據上論斷，應依道路交通管理處罰條例第87條第2 項，道路交通
事件處理辦法第17條前段，裁定如主文。
中    華    民    國    99    年    11    月    10    日
                  交通法庭    法  官  林慧欣
以上正本證明與原本無異。
如不服本裁定，應於收受送達後5日內向本院提出抗告狀。（應
附繕本）
                              書記官  鄭淑英
中    華    民    國    99    年    11    月    10    日

司法院資訊處製作；財團法人民間司法改革基金會備份。
